臺灣屏東地方法院刑事判決　　　　　　　　 93年度自字第4號
自　訴　人　正光製藥有限公司
代　表　人　丙○○
自訴代理人　曾信嘉律師
　　　　　　徐宏昇律師
　　　　　　李錦臺律師
被　　　告　張少騰
　　　（原名乙○○）
被　　　告　甲○○
共同選任辯護人　洪耀臨律師
上列被告等因違反商標法案件，經自訴人提起自訴，本院判決如
下：
    主  文
張少騰、甲○○均無罪。
    理  由
一、自訴意旨略以：被告張少騰（原名乙○○、張朝霖）係臺灣
    三陽製藥廠股份有限公司（下稱三陽製藥公司）之負責人，
    被告甲○○則為三彪科技股份有限公司（下稱三彪公司）之
    負責人（原負責人為張淞貿），被告張少騰曾因侵害自訴人
    正光製藥有限公司（下稱正光公司）之商標專用權，經本院
    於民國89年2 月2 日以89年度自字第31號判處有期徒刑1 年
    ，經自訴人提起上訴後，於臺灣高等法院高雄分院審理中，
    被告張少騰與自訴人於89年6 月29日達成民事和解，被告張
    少騰保證其所產製之藥品不再使用自訴人註冊之「虎頭圖」
    商標圖樣、「噴藥」商標圖樣、「金絲」二字及與和解書附
    件一相同之「上藍下綠二列粗橫條」商標圖樣，倘於和解成
    立6 個月後，仍在市面上查獲上開藥品，被告張少騰願連帶
    賠償新台幣（以下同）5,000,000 元，臺灣高等法院高雄分
    院乃於89年7 月31日以89年度上易字第434 號判處有期徒刑
    6 月確定。詎自92年2 月15日起，三陽製藥公司負責人即被
    告張少騰、三彪公司負責人即被告甲○○，仍繼續生產製造
    、販賣與自訴人申請註冊登記之第118361號「正光製藥有限
    公司圖（一）」商標（下稱據爭商標，如附圖二所示）極為
    相似之商標、文字、圖樣之「三陽痠痛金絲膏藥布」（下稱
    系爭商標，如附圖一所示）商品，因認被告2 人均涉犯商標
    法第81條第1 項第3 款之罪嫌。
二、按犯罪事實應依證據認定之，無證據不得認定犯罪事實；不
    能證明被告犯罪者，應諭知無罪之判決；刑事訴訟法第154
    條第2 項、第301 條第1 項分別定有明文。
三、自訴人正光公司認被告等有違反商標法犯行，主要係以系爭
    商標、據爭商標之商標註冊證、發票等為主要論據。
四、訊據被告張少騰、甲○○固坦承製造販賣系爭商標之商品，
    惟堅決否認有違反商標法犯行，被告張少騰辯稱：系爭商標
    是三彪公司合法申請註冊登記，三彪公司並授權伊經營之三
    陽製藥公司使用等語；被告甲○○則辯稱：系爭商標是伊經
    營之三彪公司向主管機關申請註冊登記，伊有授權三陽製藥
    公司使用等語。
  (一)如附圖一所示之系爭商標，係三彪公司以「三陽100"三陽"
    痠痛金絲膏藥布及圖（彩）」商標作為其註冊第85715 號「
    台灣三陽製藥廠標章」商標之聯合商標，指定使用於當時商
    標法施行細則第49條所定商品及服務分類表第5 類之酸痛跌
    打損傷敷藥、藥用貼布商品，向經濟部智慧財產局申請註冊
    ，經審查准列為註冊第994281號聯合商標，專用期限自91
    年4 月16日至95年11月30日止，有中華民國商標註冊證1 份
    附卷可稽（本院卷第258 頁），足認三彪公司為系爭商標
    之專用權人。又三彪公司授權三陽製藥公司使用系爭商標等
    情，業據被告張少騰、甲○○供述在卷，並有商標授權使用
    約定書1 份附卷足憑（本院卷第129 頁），是三陽製藥公
    司自得使用系爭商標。故系爭商標既經向經濟部智慧財產局
    註冊登記並經核准，縱認系爭商標與據爭商標有近似之處，
    因其已經依法註冊登記，系爭商標在未經評定撤銷前，仍受
    法律之保護而認定為合法，是被告張少騰、甲○○自難謂有
    違反商標法之犯行。至自訴代理人雖認上開商標授權使用約
    定書簽約日期為91年4 月16日，商標註冊證日期為91年5 月
    16日，被告張少騰、甲○○2 人簽約日期在核准日期前，因
    認上開授權書虛偽云云。惟系爭商標之專用權人為三彪公司
    ，三彪公司負責人甲○○既已供承授權三陽製藥公司使用系
    爭商標，縱無書面契約，其授權仍生效力，是被告2 人尚無
    偽造上開授權書之必要。且自訴代理人已於本院準備程序中
    陳稱被告張少騰、甲○○係自92年2 月15日起侵害其商標權
    （本院卷第5 頁），侵害時間均在上開商標授權書及商標
    註冊證日期之後，益足證三彪公司確有授權三陽製藥公司使
    用系爭商標。
  (二)徵之系爭商標與據爭商標雖均有一長方形框內下方有近於藍
    綠色之粗寬線條，但系爭商標於藍色粗寬線條中尚有顯著之
    " 三陽" 痠痛金絲膏藥布反白文字；另於藍綠色之粗寬線條
    上方，尚有白紅之粗寬長方形線條，其中白色長方形框內有
    三個紅色圓形；紅色長方形框內有反白「三陽100 」文字之
    組合圖案；另於上方有一黃色橫條飾。而據爭商標於藍綠色
    之粗寬線條上方則有於盾形框內置一虎頭圖樣。二者之構圖
    相較，就藍綠色之粗寬線條而言，系爭商標與據爭商標已有
    顯著之" 三陽" 痠痛金絲膏藥布反白文字之不同，整體觀之
    ，另加上二者在藍綠色之粗寬線條上圖案盾形框內虎頭圖樣
    及「三陽100 」組合圖案之差異。於異時異地隔離整體觀察
    ，尚難認係近似商標。
  (三)自訴人亦曾以系爭商標之註冊違反商標法之規定，而向經濟
    部智慧財產局對之申請評定，經經濟部智慧財產局以上開2
    商標為近似之商標，而以93年4 月9 日（93）智商0810字第
    09380160150 號發文之中台評字第920325號評定書為系爭商
    標之註冊應予撤銷之處分。三彪公司不服，提起訴願，經遭
    駁回後，向臺灣高等行政法院提起行政訴訟，經該院以系爭
    商標與據爭商標非近似，而於94年10月27日以93年度訴字第
    3124號判決撤銷訴願決定及原處分等情，有上開評定書、訴
    願決定書及判決書各1 份附卷可稽（本院卷第286 頁、本
    院卷第38、104 頁）。故自訴人以系爭商標與據爭商標為
    近似商標，即屬無據。另自訴人所提其他商標註冊證及評定
    書等資料，因與本案無關，本院自無審酌之必要，併此敘明
    。
  (四)至被告張少騰使用系爭商標是否違反被告張少騰與自訴人於
    89年6 月29日簽訂之民事和解契約，則屬民事債務糾紛，核
    與商標法第83條第1 項第3 款之構成要件有間，縱有違反亦
    難據為被告2 人不利之認定。倘自訴人受有損害，應由自訴
    人循民事訴訟程序請求救濟。再自訴代理人具狀請求傳喚證
    人洪東炎，並以被告張少騰、甲○○列為證人，以證明三陽
    製藥公司、三彪公司之負責人及營運狀況等情（本院卷第
    77頁），因被告張少騰、甲○○對於上情已供承在卷，並有
    相關商標註冊證、行政院衛生署藥品許可證為憑，且本案系
    爭商標為三彪公司申請註冊，三彪公司授權三陽製藥公司使
    用等事實已明確，詳如前述，故自無再傳喚之必要，附此敘
    明。
五、綜上所述，被告張少騰、甲○○2 人並無違反商標法第81條
    第1 項第3 款之犯行，自訴人復未提出其他積極證據足資證
    明被告2 人有何違反商標法第81條第1 第項第3 款之犯行。
    依照前開說明，即不能認為被告2 人有罪，而應諭知無罪之
    判決。
據上論斷，依刑事訴訟法第343 條、第301 條第1 項，判決如主
文。
中    華    民    國    94    年    11    月     30   日
                  刑事第五庭    審判長法  官
                                      法  官
                                      法  官
以上正本證明與原本無異。
如不服本判決應於收受本判決送達後十日內向本院提出上訴書狀
，其未敘述上訴理由者，並得於提起上訴後十日內向本院補提理
由書狀（均須按他造當事人之人數附繕本）「切勿逕送上級法院
」
                                書記官  林志憲
中    華    民    國    94    年    11    月     30   日
